臺灣臺北地方法院交通事件裁定　　　　　　　　　　　九十年度交聲字第七九二號
　　異議人即
　　受處分人　甲○○
右列受處分人因違反道路交通管理處罰條例案件，對於臺北市交通事件裁決所中華民
國九十年八月十三日所為之處分（原處分案號：北市裁三字第駕裁２２—Ｃ0000
0000號），聲明異議，本院裁定如左：
    主      文
原處分撤銷。
甲○○汽車駕駛人，在禁止臨時停車處所停車，處罰鍰新臺幣陸佰元。
    理      由
一、按禁止臨時停車線為紅色實線，用以指示禁止臨時停車路段，道路交通標誌標線
    號誌設置規則第一百六十九條第一項、第二項定有明文，又禁止臨時停車處所不
    得停車，道路交通安全規則第一百十二條第一項第一款亦定有明文，再汽車駕駛
    人在禁止臨時停車處所停車者，處新臺幣（下同）六百元以上一千二百元以下罰
    鍰，道路交通管理處罰條例（民國九十年一月十七日總統修正公布道路交通管理
    處罰條例部分條文，其施行日期依同條例第九十三條規定須由行政院以命令定之
    ，而行政院係於九十年四月三日以臺九十交字第０一九三一七號令發布修正後之
    該條例自九十年六月一日起施行，故以下所述及本條例，如無特別註明，乃係修
    正生效後之新法，而於敘述上如係九十年一月十七日修正，同年六月一日生效施
    行前之該條例，則會在該條例下加註「舊法」以資辨明，惟本件以下所述及之道
    路交通管理處罰條例第五十六條第一項第一款規定並未在該條例於九十年一月十
    七日公布時，作任何之修正，故本件以下所稱之該條例第五十六條第一項第一款
    ，即無區分新舊法之必要）第五十六條第一項第一款規定甚明。而逕行舉發違反
    道路交通管理事件，經汽車所有人依通知單之應到案日期前到案，並告知違規駕
    駛人姓名、身分證統一編號及住址者，處罰機關應即另行通知違規駕駛人到案依
    法處理；逾應到案日期，處罰機關應依道路交通管理處罰條例第八十五條第三項
    規定處罰該汽車所有人，違反道路交通管理事件統一裁罰標準及處理細則第二十
    四條亦定有明文，易言之，如汽車駕駛人在設有紅色實線用以指示禁止臨時停車
    路段停車，為警當場攔停者，處罰機關固應對汽車之駕駛人為處罰，惟若舉發機
    關並非當場對該部汽車攔停，而係依違反道路交通管理事件統一裁罰標準及處理
    細則第二十三條第一項第三款「違規停車而駕駛人不在現場。」及同條項第五款
    規定以科學儀器取得違規證據資料（如照相機或測速器）逕行舉發者，此際舉發
    機關只能依上開處理細則第二十三條第二項規定對汽車所有人為掣單舉發，而如
    經舉發之汽車所有人在舉發通知單上所載之應到案日期前到案，並告知處罰機關
    該名違規在禁止臨時停車處所停車之汽車違規駕駛人姓名、身分證統一編號及住
    址者，處罰機關應即依前開細則第二十四條規定處罰該名違規駕駛人，而如汽車
    所有人未於應到案日期前到案或雖於應到案日期前到案，而未告知處罰機關實際
    之違規駕駛人者，處罰機關仍應依道路交通管理處罰條例第八十五條第三項「本
    條例關於車輛駕駛人之處罰，如應歸責於車輛所有人者，處罰車輛所有人。」規
    定，對車輛所有人加以處罰。
二、本件受處分人即異議人甲○○所有車號ＤＸ－０６３號營業用小客車於九十年三
    月九日十五時十二分許，在臺北市縣中和市○○路六二四號前即設有紅色實線用
    以指示禁止臨時停車路段停車，而駕駛人不在現場，經臺北縣警察局中和分局（
    以下原舉發機關）員警當場以拍照方式採證，並以受處分人所有該部車號汽車有
    違反前揭道路交通管理處罰條例第五十六條第一項第一款規定之行為掣單舉發，
    經將舉發單送達於受處分人後，受處分人依限申訴，經原處分機關請原舉發機關
    調查結果，仍認受處分人所有被舉發車號汽車有前開違規行為，原處分機關乃依
    前揭道路交通管理處罰條例第五十六條第一項第一款裁處該部汽車所有人即受處
    分人罰鍰六百元。
三、訊據受處分人矢口否認有於前開時間將其所有前開車號營業用小客車停放於前述
    被舉發地點，並離開駕駛座等事實，略稱：本件查處函係虛偽改造，受處分人當
    時係停在臺北縣中和市○○路六二二號前，而非舉發地點即上路六二四號前，警
    員以不實之資料登載於公文書上，有偽造文書及瀆職之嫌云云。經查：（一）依
    受處分人所提舉發地點照片顯示劃設紅線道路僅延至上址路邊「自製老店豆漿燒
    餅饅頭蛋餅酥餅」招牌前方，而異議意旨表示，該址六二二號即羊肉爐店前未劃
    設紅線，受處分人即停在該處云云，惟依卷附舉發照片所顯示本件舉發之際，該
    違規營業小客車正停在前開上址路邊「自製老店豆漿燒餅饅頭蛋餅酥餅招牌」前
    方，佐以受處分人所提出前揭現場照比對結果，適足以認定該違規營業用小客車
    前半部已停入舉發地點劃設紅線用以指示禁止臨時停車路段；（二）再本件現存
    證據資料內並無任何積極證據足以本件舉發事實係屬虛偽，亦無有足以令人顯信
    原舉發機關警員有何不可採之品性證據或前科證據，受處分人又無法舉出或請本
    院調查任何對其有利之證據資料，以使本院對本件舉發內容產生任何合理懷疑，
    且交通警察掣單舉發違反道路交通管理處罰條例所列違規事實，本質上為行政處
    分，係公務員基於職務上權力，依法就特定具體事件所為具公法上效果之單方面
    行政行為，基於公務員為公法上行為具有公信力之原則，該行政行為當可被推定
    為真正，其據以依法處分之事實認定亦為正確無誤，從而本件受處分人既未能提
    出證據以資證明其確無違規行為，僅泛稱並未違規，濫為指射舉發或查覈警以不
    實之資料登載於公文書上，有偽造文書及瀆職之嫌云云，其辯解毫無可採，本件
    事證明確，受處分人違規行為堪以認定。
四、綜上所述，受處分人所有前開車號汽車確有在舉發時地設有紅色實線用以指示禁
    止臨時停車路段之違規行為，原處分機關乃依前揭道路交通管理處罰條例第五十
    六條第一項第一款裁處該部汽車之所有人即受處分人罰鍰六百元，固非無見，惟
    依九十年六月一日修正生效之違反道路交通管理事件統一裁罰標準及其處理細則
    第四十四條第一項規定，如該行為人係駕駛小型車違規停車，需對行為人最少處
    以九百元之罰鍰，較修正前之該處理細則第四十四條第一項規定，於同一條件下
    係對行為人處以六百元罰鍰，新法顯較舊法為重，而以舊法有利於受處分人，依
    學者所認，行政罰在法律適用上應有刑法第二條第一項「行為後法律有變更者，
    適用裁判時之法律。但裁判前法律有利於行為人者，適用最有利於行為人之法律
    」及稅捐稽徵法第四十八條之三「納稅義務人違反本法或稅法之規定，適用裁處
    時之法律。但裁處前之法律有利於納稅義務人者，適用最有利於納稅義務人之法
    律」規定所揭示「從新從輕」原則之類推適用（陳清秀著「依法行政與法律的適
    用」一文，收錄於翁岳生編「行政法」一書，第一七六頁至第一七九頁，八十七
    年三月版），本院自應適用修正生效前之舊法為本件之裁判，本件異議雖無理由
    ，惟原處分既有前述違誤（指誤認受處分人未依限到案）未及比較新舊法而為適
    用（指未及比較修正前後之違反道路交通管理事件統一裁罰標準及其處理細則第
    四十四條第一項之規定而言），自有未洽，而應由本院將原處分撤銷，仍以受處
    分人所有前揭車號汽車有違反道路交通管理處罰條例第五十六條第一項第一款規
    定之行為，依前揭道路交通管理處罰條例第五十六條第一項第一款、第八十五條
    第三項及違反道路交通管理事件統一裁罰標準及處理細則（舊法）第二十四條、
    第四十四條第一項規定從輕裁處該部汽車所有人即受處分人罰鍰六百元如主文第
    二項所示，以資適法。
五、據上論斷，應依道路交通案件處理辦法第二十條前段，裁定如主文。
中      華      民      國    九十一    年      一      月     十五     日
                                    臺灣臺北地方法院交通法庭
                                        法  官  黃程暉
右正本證明與原本無異
如不服本裁定應於送達後五日內向本院提出抗告狀
                                        書記官  張華瓊
中      華      民      國    九十一    年      一      月     二十一   日
